臺灣臺北地方法院民事判決　　　　　　　　99年度國字第19號
原　　　告　羅台清
訴訟代理人　謝宜伶律師
被　　　告　臺北市政府
法定代理人　郝龍斌
被　　　告　高至平
共　　　同
訴訟代理人　張修盛
　　　　　　徐筱婷
上列當事人間請求國家賠償事件，本院於中華民國100年2月24日
言詞辯論終結，判決如下：
    主      文
原告之訴及假執行之聲請均駁回。
訴訟費用由原告負擔。
    事實及理由
壹、程序方面
    按依本法請求損害賠償時，應先以書面向賠償義務機關請求
    之；賠償義務機關拒絕賠償，或自提出請求之日起逾三十日
    不開始協議，或自開始協議之日起逾六十日協議不成立時，
    請求權人得提起損害賠償之訴，國家賠償法第10條第1項、
    第11條第1項前段分別定有明文。查本件原告主張被告臺北
    市政府應負國家賠償責任，業經其於民國97年12月5日以書
    面向被告臺北市政府提出請求，為被告臺北市政府於98年1
    月13日以北市都管字第09830036100號函拒絕原告之請求，
    此有上開函文附卷可稽（本院卷第16、17頁），是原告提起
    本件國家賠償訴訟，業已符合國家賠償之先行程序，合先敘
    明。
貳、實體方面
一、原告主張：
  (一)原告於89年3月15日與被告臺北市政府簽訂臺北市國民住宅
    租賃契約書，向被告臺北市政府承租臺北市○○區○○街2
    段21巷37號1樓之萬美出租國民住宅房屋（下稱系爭房屋）
    ，原告並分別於91年、93年及95年間向被告臺北市政府提出
    續租申請，被告高至平則係臺北市政府國民住宅處（嗣併入
    都市發展局）住宅管理科南區管理站負責人，對於系爭房屋
    負有管理、修繕之責。而系爭房屋所屬萬美出租國民住宅乃
    被告臺北市政府為解決收入較低家庭居住問題，依國民住宅
    條例所興建，而系爭房屋緊鄰供國宅全體住戶生活用水之地
    面接水槽、地下室蓄水池及抽水馬達（下稱系爭用水設施）
    為被告臺北市政府設置、管理，係屬為公共目的使用之設備
    ，自屬國家賠償法第3條所稱之公有公共設施，詎被告等怠
    於處理系爭用水設施之噪音問題，致原告因系爭用水設施管
    理不良，身心受到嚴重影響，原告自得依國家賠償法第2條
    第2項、第3條第1項及第11條規定請求被告等負國家賠償責
    任。
  (二)縱認本件被告等不應負國家賠償責任，惟原告於承租系爭房
    屋前，健康狀況良好，從事聯結車及遊覽車駕駛工作，甚少
    生病；於承租系爭房屋後，因系爭房屋緊鄰國宅住戶生活用
    水之系爭用水設施，而系爭用水設施每日運作數次，經由進
    水口到接水槽，再流經地下室蓄水池，由抽水馬達加壓打到
    13樓頂樓之蓄水池，期間持續發出尖銳噪音，尤其每晚住戶
    用水量大增時，為補充用水，系爭用水設施於晚間10時許至
    凌晨2時許持續運作1至2小時，經臺北市政府環境保護局衛
    生稽查大隊於97年4月24日0時5分測量結果，當系爭房屋該
    處抽水機之低頻音量為35.9分貝，顯已超過第二類區之管制
    標準30分貝，違反噪音管制法之相關規定，嗣於97年5月25
    日再次測量，測量結果低頻噪音為27.5分貝，固未逾第二類
    區夜間噪音管制標準，惟已達噪音管制標準值以下10分貝以
    上之範圍內，對人欲眠時影響甚鉅。系爭用水設施產生之聲
    響導致原告心神不寧、脾氣日益暴躁、失眠等症狀，原告因
    此求醫治療、服用鎮靜劑等藥品。原告雖屢次向被告臺北市
    政府國民住宅處及被告高至平反應，請求儘速改善系爭用水
    設施之噪音問題，惟均未獲改善，顯見被告等管理上開設施
    有重大過失，致原告住處夜間受噪音影響，嚴重侵害原告之
    居住安寧，已超越一般人社會生活所能容忍之範圍。迄至97
    年7月2日，被告臺北市政府以原告長期遭受系爭用水設施低
    頻噪音之擾，斟酌原告之健康因素而其同意換屋之申請，顯
    見系爭房屋確實存在修正前臺北市政府國民住宅出租及管理
    要點第6點所定之「危及承租人或其家屬之安全或健康」之
    重大瑕疵，足認被告臺北市政府自承其有過失，致原告健康
    權受損之事實。又依國民住宅管理條例第8條第1項第1款規
    定，被告負有系爭用水設施之檢修、維護義務，被告臺北市
    政府並未以補充規定將該義務排除，自負有定期維護之義務
    ，然被告卻未定期維護系爭用水設施，顯未善盡管理維護之
    責，依民法第184條第2項、第186條第1項、第191條第1項前
    段、第193條第1項、195條第1項規定，被告等自應連帶負侵
    權行為損害賠償責任。
  (三)原告因被告等未善盡管理維護系爭用水設施之行為受有下列
    損害：1.減少勞動能力損失部分：原告居住系爭房屋前每月
    薪資至少有50,000元以上，惟因系爭用水設施之噪音問題，
    於90年11月底無法再從事特種駕駛工作，至95年6月止，原
    告僅能陸續覓得相當最低薪資17,280元之工作，嗣更失業、
    迄今待業中。依行政院勞工委員會統計各行業受僱大客貨車
    駕駛之平均薪資38,000元，為原告於90年12月前之薪資，90
    年12月起之薪資則依最低薪資17,280元為基準，減少勞動能
    力之損失每月以20,000元計算，自91年1月1日至98年11月30
    日止，共95個月，計1,900,000元（計算式：20,000×95＝
    1,900,000）；又自98年12月1日起至105年2月原告滿65歲止
    ，共75個月，依霍夫曼計算法應一次給付1,302,904元（計
    算式：20,000×65.00000000＝1,302,904），合計為3,202,
    904元，原告僅請求500,000元。2.精神慰撫金部分：原告因
    於前開噪音環境下居住近10年，身心受到嚴重影響，產生睡
    眠障礙、腦神經衰弱、幻聽、妄想等症狀，並因行為怪異導
    致家庭失和、無法正常工作，影響身心甚鉅，故請求被告等
    人賠償500,000元之精神慰撫金。
  (四)聲明：
  1.被告應連帶給付原告1,000,000元，及自起訴狀繕本送達翌
    日起至清償日止，按年息5%計算之利息。
  2.願供擔保請准宣告假執行。
二、被告則以：
  (一)原告向被告臺北市政府承租系爭房屋，雙方訂有臺北市國民
    住宅租賃契約書，依司法院大法官釋字第540號解釋，係屬
    私法上租賃契約關係，非因被告臺北市政府為政府機關，即
    謂其修繕、管理出租國宅為公權力之行使，故本件無國家賠
    償法第2條第2項規定之適用。又系爭用水設施僅供社區內住
    戶用水所需，並非供不特定多數人使用之設施，非屬公共目
    的使用之設施，自非公有公共設施，亦無國家賠償法第3條
    第1項之適用。是原告依國家賠償法第2條第2項、第3條第1
    項及第11條規定向被告等請求國家賠償，應屬無據。
  (二)系爭房屋之地面接水槽為緩衝接水槽，乃為暫時存放該社區
    住戶之用水，當地下蓄水池水位下降至某程度，始開啟自來
    水公司及地下室蓄水池之進水閥，使之進水，故該地面接水
    槽係接受來自自來水公司之送水並向下流入地下室蓄水池，
    並無裝置抽水馬達。而抽水馬達係置放於地下室蓄水池下方
    ，該地下室蓄水池係以水泥砌成，縱使該抽水馬達確有產生
    低頻音量，惟該低頻音量經水包覆，先為蓄水池之水泥牆阻
    隔，再經地下室之空間，並經系爭房屋樓地板之阻隔，實難
    認該音量達影響一般人心智之程度。是原告所稱產生噪音之
    來源應為地面接水槽進水時之水流聲（下稱低頻噪音源），
    然被告為改善該低頻噪音源，除於91、92年間加裝軟管並加
    蓋隔音墊以隔離進水音量外，復於96年3月將地面接水槽進
    水方式由浮球開關之高處落下更新為定水位閥之水流流經伸
    入水底之PVC管後向上溢出，更將上方隔音板更新加厚為橡
    膠隔音板，顯已善盡管理、修繕之義務。又於96年7月10日
    現場會勘時，該地面接水槽上方已加裝隔音設施，其產生之
    音量測值均在噪音管制值以下，原告亦表示可接受；至臺北
    市政府環境保護局衛生稽查大隊於97年4月24日到現場檢測
    時，雖檢測之低頻音量為35.9分貝，然係因隔音墊無故為不
    明人士移除所致，被告於尋回該隔音墊後，即於97年4月30
    日將該隔音墊裝回，並於地面蓄水池人孔蓋加鎖予以改善，
    經於97年5月25日再度測量，低頻音量檢驗值為27.5分貝，
    無超過第二類之管制標準30分貝之限制，合乎音量管制標準
    。被告竭盡所能將可能影響原告之噪音源降低至27.5分貝，
    應屬一般人社會生活上所可容忍之標準，故無妨害原告之居
    住安寧而致原告人格權受損之情，原告據以此由主張被告妨
    害其居家安寧而致其人格權受損，即屬無理由。縱認在噪音
    管制標準值以下10分貝噪音足以對聽覺較靈敏之人產生生活
    上的干擾，原告亦未提出其為聽覺較靈敏之相關證明，難認
    原告即為聽覺排前10％者，而得主張其生活已受低頻音量所
    影響。況系爭房屋係由原告親至現場勘認確定後，與被告臺
    北市政府簽訂租賃契約，原告當自負選址之責，而被告臺北
    市政府同意原告換屋之請求乃係因國民住宅政策為推行社會
    福利，而基於社會照顧之精神，並考量原告之健康因素，且
    換屋不致影響其他承租人，始為同意原告換屋之聲請，不得
    謂被告臺北市政府同意換屋即係自承過失致原告健康受損。
    又原告與被告臺北市政府間成立之租賃契約係以二年為一期
    ，如原告認系爭用水設施影響其健康甚大，自得終止租約或
    不與被告臺北市政府續租。而被告高至平係於96年5月4日始
    獲調派任南區管理站主任一職，而站主任一職並非組織編制
    之主管，並無任何決行權限，全站工作與業務仍由各該直屬
    主管統籌管理，對於系爭房屋並未負有管理維護之義務，縱
    認被告高志平對原告負有應執行之職務，然自其就任後，即
    依原告所求辦理系爭用水設施噪音改善問題，原告竟主張其
    未盡管理、修繕義務，顯亦無理由。
  (三)縱認被告等就系爭用水設施未盡管理、修繕之義務，然原告
    僅能證明其有睡眠障礙、腦神經衰弱及中度精神障礙，就上
    開症狀則未能有所說明。而原告尚有一名重度身心障礙之子
    女須撫育，精神壓力本較一般人為大，而長途客運司機，工
    作內容單調枯燥、缺乏人際互動、長期處在緊張狀態下，本
    較容易造成肌肉骨骼不適症、高工作心理壓力、個人不良生
    活習慣、缺乏自主性休息時間等，可知原告之工作性質本係
    屬高壓力之工作。又原告雖主張其於90年11月底即未再從事
    特種駕駛工作，惟欲領取職業聯結車等特種駕駛執照，需每
    三年複驗是否具備駕駛聯結車之條件，包含車禍紀錄、身心
    狀態等，原告於95年11月25日審驗合格得駕駛職業連結車，
    其主張於90年11月底無法再從事薪資優渥之特種駕駛之工作
    ，實非可採，況且原告無法從事該工作之因素眾多，而原告
    於97年7月10日始鑑定為中度精神障礙，尚難認原告90年12
    月起即達精神障礙而無法從事特種駕駛工作，自難謂原告之
    睡眠障礙、腦神經衰落、幻聽、妄想及精神障礙等與系爭用
    水設施之低頻音量間具有因果關係。
  (四)再者，依原告之勞工保險被保險人投保資料表可知，其於91
    年後亦曾於臺北市政府勞工職訓中心、臺北市公寓大廈暨社
    區服務協會、大唐知識股份有限公司、康新食品科技股份有
    限公司、臺北市文山區公所等單位任職，其於93年6月1日起
    至94年9月29日止，有以30,300元、38,200元薪資投保之紀
    錄，更於94年、96年有以薪資38,200元、42,000元之投保紀
    錄，據此，顯見原告並未減少勞動能力，原告主張自90年12
    月起減少勞動能力之損失請求被告給付50萬元之損害賠償，
    亦無理由。再依原告之勞保投保資料表觀之，原告於承租系
    爭房屋前，所任職之單位均未任職超過3個月，其中投保薪
    資為27,600元之元貿大樓管理顧問有限公司，原告僅任職1
    日；投保薪資為28,800元之凱楠股份有限公司，原告亦僅任
    職約20日，其於87年8月4日起至88年6月23日止更查無任職
    紀錄，並未如其所主張之每月有5萬元以上之薪資，是原告
    主張其於承租系爭房屋前有每月5萬元以上之薪資，並以行
    政院勞工委員會統計之大貨車駕駛每月平均薪資38,000  元
    為計算標準，顯與事實有違。是原告向被告等請求連帶給付
    減少勞動能力損失50萬元及精神慰撫金50萬元，實無理由。
  (五)聲明：
  1.原告之訴駁回。
  2.如受不利之判決，願供擔保請准宣告假執行。
三、兩造不爭執事項：
  (一)原告於89年3月15日與被告臺北市政府簽訂臺北市國民住宅
    租賃契約書，由被告臺北市政府出租系爭房屋予原告。原告
    並分別於91年、93年及95年間向被告臺北市政府提出續租申
    請。95年度之租賃期間自95年10月1日至97年9月30日。（本
    院卷第7、8頁）
  (二)被告臺北市政府國民住宅處於91年12月27日以北市宅管字第
    09133734000號函覆原告，說明系爭房屋之地下室柱內揚水
    管已更新並移位於管道間內，原有漏水及噪音現象已改善完
    成。另一樓受水池內進水口已加裝軟管消除噪音，原告建議
    於受水池蓋加強消音部份，被告臺北市政府國民住宅處將召
    商於水池蓋加裝隔音材料，隔離進水聲音；室內牆面頂版滲
    水脫漆部份，已因柱內舊有揚水管更新另移位於管道間內，
    無滲水現象，將俟牆面乾燥時，預定於明年1月上旬辦理牆
    面油漆檢修。（本院卷第9頁）
  (三)就系爭房屋旁水箱製造噪音問題，原告曾向訴外人行政院環
    境保署陳情，並經該署於95年10月24日以環署空字第095008
    4311號發函被告臺北市政府發函都市發展局，要求改善水箱
    製造之噪音。（本院卷第10頁）
  (四)原告就系爭房屋噪音問題，原告曾向訴外人臺北市議員李慶
    元陳情，該議員並於96年7月5日以議祕服字第09605962500
    號函為開會通知，並說明於96年7月10日開會當日辦理現場
    會勘事宜。（本院卷第12頁）
  (五)臺北市政府都市發展局（下稱臺北市政府都發局）於96年7
    月18日以北市都管字第09633 549900號函覆原告，關於臺北
    市議會市民服務中心96年7月10日協調原告陳情「為改善住
    戶反映抽水機馬達產生噪音問題，辦理現場會勘」案之辦理
    情形，說明原告陳情抽水機馬達及自來水進水池產生噪音等
    問題，業於會勘當日上午會同臺北市政府環境保護局於系爭
    房屋室內量測抽水機產生之音量，量測值均在噪音管制值以
    下，且經原告表示目前尚可接受，且該進水池上方加裝隔音
    設施完成。（本院卷第37頁）
  (六)臺北市政府環境保護局（下稱臺北市政府環保局）於96年7
    月23日以北市環授稽字第09631358500號函覆原告，關於原
    告反映系爭房屋抽水機馬達運轉產生噪音擾鄰一案，說明本
    局衛生稽查大隊於96年7月10日上午10時10分許派員至現場
    量測抽水馬達運轉音量為52.2分貝，未超過本市第2類噪音
    管制區日間噪音管制標準60分貝；且抽水馬達已更新，另於
    該進水池上方亦已加裝隔音設施。（本院卷第38頁）
  (七)臺北市政府環保局於97年4月24日掣單舉發臺北市政府都發
    局住宅管理科南區管理站違反噪音管制法。並於97年5月27
    日以北市環稽字第09730960200號函回覆原告，說明於97年4
    月24日凌晨0時5分前往系爭房屋檢測該抽水機之低頻音量為
    35.9分貝，已超過第二類區之管制標準30分貝，當場予以掣
    單告發，並限期97年5月24日前完成改善。另於97年5月13日
    前往查察其改善情形，稽查時萬美國宅管理站人員已先行於
    進水池內加裝較厚之吸音材質，以消減抽水時之音量，為維
    護該處住戶之生活安寧，稽查人員已要求該站被告高至平儘
    速完成抽水系統噪音防制之改善，以維護品質。（本院卷第
    13、14、40頁）
  (八)臺北市政府都發局於97年5月22日以北市都管字第097322480
    00號函覆原告，說明原告陳情抽水馬達及自來水進水池產生
    噪音一節，已更新抽水馬達，且於進水池人孔蓋加裝隔音設
    備，並於96年7月10日上午10時許由臺北市政府都發局管理
    站人員現場量測音量，未超過噪音管制標準，且經原告表示
    尚可接受。而原告陳情97年4月24日臺北市政府環保局衛生
    稽查大隊再度現場量測噪音音量超出管制標準一節，係因隔
    音墊遭不明人士移除，已於97年4月30日再度裝設隔音墊，
    並將進水池人孔蓋加鎖改善。（本院卷第39頁）
  (九)臺北市政府都發局於97年6月4日以北市都管字第0973267590
    0號函覆原告，關於系爭房屋抽水馬達噪音一案，說明已於
    97年4月30日再度裝設隔音墊，並將進水池人孔蓋加鎖改善
    ，續於97年5月25日夜間12時會同臺北市政府環保局至系爭
    房屋再度量測，量測結果低頻噪音音量為27.5分貝，尚無超
    過第二類區之管制標準30分貝。（本院卷第41頁）
  (十)臺北市政府都發局於97年7月2日以北市都管字第0973314690
    0號函覆原告，關於承租系爭房屋原告申請換屋一案，經斟
    酌審度原告個人健康因素，同意其換屋申請。（本院卷第15
    頁）
  (十一)於97年7月21日之診斷證明書上記載原告有睡眠障礙及腦神
    經衰弱等症狀。（本院卷第11頁）
  (十二)原告於97年12月5日以國家賠償請求書向被告臺北市政府請
    求國家賠償，臺北市政府都發局於98年1月13日以北市都管
    字第09830036100號函覆原告拒絕賠償。（本院卷第16頁）
  (十三)原告領有身心障礙手冊，障礙類別：精神、障礙等級：中度
    。（本院卷第25頁）
  (十四)原告職業連結車之駕駛執照，於95年11月28日審驗合格。（
    本院卷第56頁）
四、得心證之理由：
    本件原告主張其與被告臺北市政府簽立臺北市國民住宅租賃
    契約書，約定原告得承租系爭房屋居住，惟因被告等怠於改
    善系爭用水設施噪音過大之問題，侵害原告之居住安寧及健
    康權，而受有勞動能力減損及精神上之損害，被告等自應連
    帶負損害賠償責任云云，則為被告等所否認，並以前詞置辯
    ，是本件所應審究者為：(一)本件是否有國家賠償法第2條第2
    項之適用？(二)本件是否有國家賠償法第3條第1項之適用？若
    有，系爭用水設施之管理是否有欠缺？亦即被告等就系爭用
    水設施是否已盡管理及修繕之義務？(三)被告等是否有違反保
    護他人之法律，侵害原告之居住安寧及健康權，致原告受有
    損害？(四)若是，原告之損害與系爭用水設施所產生之音量間
    有無因果關係？原告所得請求之各項損害賠償金額為何？茲
    分別論述如下：
  (一)本件被告臺北市政府所為系爭房屋之出租及管理行為並非公
    權力之行使，無國家賠償法第2條第2項之適用：
    按公務員於執行職務行使公權力時，因故意或過失不法侵害人
    民自由或權利者，國家應負損害賠償責任；公務員怠於執行
    職務，致人民自由或權利遭受損害者亦同，國家賠償法第2
    條第2項定有明文。次按國民住宅條例係為統籌興建及管理
    國民住宅，以安定國民生活及增進社會福祉之目的而制定（
    該條例第1條），並由政府機關取得土地興建及分配住宅，
    以解決收入較低家庭之居住問題（同條例第2條、第6條），
    其具體之方法係由政府主管機關取得土地、籌措資金並興建
    住宅，以收入較低家庭為對象辦理出售、出租、貸款自行建
    築或獎勵民間投資興建（同條例第2條、第6條、第14條、第
    16條、第23條及第30條等參照）。除其中獎勵民間投資興建
    之國民住宅，承購人與住宅興建業者屬於單純之私法關係，
    並無疑義外，主管機關直接興建及分配之住宅，先由有承購
    、承租或貸款需求者，向主管機關提出申請，經主管機關認
    定其申請合於法定要件，再由主管機關與申請人訂立私法上
    之買賣、租賃或借貸契約。此等契約係為推行社會福利並照
    顧收入較低國民生活之行政目的，所採之私經濟措施，並無
    若何之權力服從關係。性質上相當於各級政府之主管機關代
    表國家或地方自治團體與人民發生私法上各該法律關係，尚
    難逕謂政府機關直接興建國民住宅並參與分配及管理，即為
    公權力之行使，司法院大法官會議第540號解釋可資參照。
    經查，原告於89年3月15日與被告臺北市政府簽訂臺北市國
    民住宅租賃契約書，由被告臺北市政府出租系爭房屋予原告
    ；原告並分別於91年、93年及95年間向被告臺北市政府提出
    續租申請等情，為兩造所不爭執，並有原告提出之臺北市國
    民住宅租賃契約書在卷可稽（本院卷第7至8頁），而萬美出
    租國民住宅為臺北市政府依國民住宅條例所籌資興建之國民
    住宅，再依原告與被告臺北市政府所簽訂之國民住宅租賃契
    約書第3條內容觀之，可知被告臺北市政府將系爭房屋出租
    予原告，係出於保障經濟弱勢人民居住權利（例如單親家庭
    、65歲以上無配偶者、低收入戶、身心障礙者、具有原住民
    身分資格申請承租國民住宅者）及公益取向（例如配合公共
    工程拆遷戶）之行政目的，揆諸前揭說明，被告臺北市政府
    將系爭房屋出租予原告之行為，係為推行社會福利並照顧低
    收入戶國民生活所採之私經濟措施，而與人民發生私法上租
    賃契約之法律關係，並無任何權力上下服從關係，難謂屬公
    權力之行使。是以，被告臺北市政府所為系爭房屋之出租及
    管理行為既非公權力之行使，自無國家賠償法第2條第2項規
    定之適用，故原告主張依國家賠償法第2條第2項及第11條之
    規定，請求被告等負連帶損害賠償責任云云，顯屬無據。
  (二)被告等就系爭用水設施已盡管理及修繕之義務，系爭用水設
    施之管理並無欠缺：
  1.按公有公共設施因設置或管理有欠缺，致人民生命、身體或
    財產受損害者，國家應負損害賠償責任，國家賠償法第3條
    第1項亦有明文。經查，被告臺北市政府為萬美出租國民住
    宅之設置及管理機關，為被告臺北市政府所不爭執（見本院
    卷第152頁反面），而系爭房屋旁之系爭用水設施，雖非供
    公眾使用，然係屬公有，並供萬美出租國民住宅住戶使用，
    自屬國家賠償法第3條第1項所稱之公有公共設施。是倘系爭
    用水設施之設置或管理有欠缺，致原告生命、身體或財產受
    損害，即有國家賠償法第3條第1項規定之適用。
  2.次按國家賠償法第3條第1項所定之國家賠償責任，係採無過
    失主義，即以該公共設施之設置或管理有欠缺，並因此欠缺
    致人民受有損害為其構成要件，非以管理或設置機關有過失
    為必要，最高法院85年台上字第2776號判例要旨可資參照。
    又所謂公共設施之設置有欠缺，係指公共設施建造之初，即
    存有瑕疵而言；管理有欠缺者，係指公共設施建造後未妥善
    保管，怠為修護致該物發生瑕疵而言，最高法院84年度台上
    字第1004號裁判要旨可資參照。但此項國家賠償責任之發生
    ，必須在客觀上以有公共設施之設置或管理有欠缺，且人民
    之生命、身體或財產所受之損害與公有公共設施之設置或管
    理有欠缺間，具有相當因果關係，始足當之；倘國家對於公
    有設施之設置或管理並無欠缺，抑或人民之損害與公有公共
    設施設置或管理之欠缺間不具因果關係，縱人民受有損害，
    國家亦不負賠償責任。國家對於防止損害之發生，若已盡相
    當之注意，並已為防止損害發生之必要措施，可認其管理並
    無欠缺者，則國家賠償責任即無由發生，最高法院72年度台
    上字第3182號、95年度台上字第923號裁判要旨亦可參照。
  3.本件原告主張被告等就系爭用水設施未盡管理、維護之責，
    侵害其居住安寧及健康權，則為被告等所否認，而國家賠償
    法第3條第1項之賠償責任雖不以被告臺北市政府有過失為必
    要，然仍應由原告就系爭用水設施設置及管理有欠缺及其受
    有損害等事實負舉證之責。經查，原告係於89年3月15日起
    即承租系爭房屋，而依兩造所提出之證據資料，可知原告係
    於91年間始反應系爭用水設施之噪音問題，經被告臺北市政
    府國民住宅處於91年12月27日以北市宅管字第09133734000
    號函覆原告：「台端居住處之地下室柱內揚水管已更新並移
    位於管道間內，原有漏水及噪音現象已改善完成。另一樓受
    水池內進水口已加裝軟管消除噪音，原告建議於受水池蓋加
    強消音部份，被告臺北市政府國民住宅處將召商於水池蓋加
    裝隔音材料，隔離進水聲音...。」（本院卷第9頁），足見
    被告臺北市政府已依原告之要求，改善系爭用水設施之噪音
    問題，在一樓地面接水槽進水口處加裝軟管消除噪音。又原
    告於被告臺北市政府於1樓接水槽進水口加裝軟管後，均未
    見再反應系爭用水設施之噪音問題，亦為原告所不否認（見
    本院卷第72頁），迄至95年、96間始再向行政院環境保護署
    及議員李慶元陳情（本院卷第10、12頁），然被告臺北市政
    府於96年3月間即將1樓地面接水槽之浮球開關更新為定位水
    閥，進水方式由上向下流改為由下方溢出向上，改善水流向
    下所產生之音量，並於1樓地面接水槽上方加裝隔音設備，
    經臺北市政府環保局衛生稽查大隊現場檢測系爭用水設施之
    運轉音量為52.2分貝，尚未超過臺北市政府第二類噪音管制
    區日間噪音管制標準60分貝，有進水池浮球開關更新保固切
    結書、施工照片、水池噪音改善示意圖、現場照片、臺北市
    政府環保局96年7月23日北市環授稽字第09631358500號函等
    件在卷可稽（本院卷第36、38、54、55、108頁），原告亦
    表示尚可接受（本院卷第37頁），可知被告等於原告反應系
    爭用水設施之噪音問題時，亦已積極改善更新系爭用水設施
    。嗣原告再於97年4月24日夜間向臺北市政府環保局申請噪
    音檢測，當日系爭用水設施之低頻噪音雖達35.9分貝（本院
    卷第13頁），然被告臺北市政府亦旋即於1樓地面接水槽加
    裝較厚之吸音材質，況且該日噪音檢測值達35.9分貝之原因
    ，係因原加裝之隔音墊遭不明人士無故移除所致，被告等立
    即於97年4月30日再度將隔音墊裝回，並將接水槽人孔蓋加
    鎖改善，亦有臺北市政府環保局97年5月27日北市環稽字第
    09730960200號函、臺北市政府都發局97年5月22日北市都管
    字第09732248000號函在卷足憑（本院卷第14、39頁），可
    知被告等均有善盡管理、維護系爭用水設施之責，而被告等
    於將隔音墊裝回後，經臺北市政府環保局於97年5月25日夜
    間12時至系爭房屋內再度測量時，低頻噪音音量為27.5分貝
    ，尚未超過被告臺北市政府當時第二類噪音區管制標準30分
    貝（本院卷第41頁），合乎音量管制標準，難認被告等就系
    爭用水設施未善盡管理、維護之責。再者，系爭房屋所屬之
    萬美出租國民住宅係於72年興建完成取得使用執照，原告係
    於89年3月15日起至97年7月2日止承租系爭房屋，而於89年3
    月15日前及97年7月2日後承租系爭房屋之人均未曾反應系爭
    用水設施有噪音問題（本院卷第152頁反面），更足見系爭
    用水設施並無管理上之欠缺而有瑕疵。是原告主張依國家賠
    償法第3條第1項及第11條規定請求被告臺北市政府應負國家
    賠償責任，即屬無據，應予駁回。
  4.又公有公共設施如因設置或管理有欠缺，致人民生命、身體
    或財產受損害者，係以該公共設施之設置或管理機關為賠償
    義務機關，僅就損害原因有應負責任之人時，賠償義務機關
    對之有求償權，國家賠償法第3條、第9條第2項定有明文。
    本件原告雖主張被告高至平應依國家賠償法第3條第1項及第
    11條規定，與被告臺北市政府負連帶損害賠償責任。惟查，
    若公有公共設置管理有欠缺，致人民生命、身體或財產受損
    害時，依國家賠償法第9條第2項規定係以公共設施之設置或
    管理機關為賠償義務機關，並無命公務員應與國家連帶負損
    害賠償責任之規定，原告該部分請求，亦無理由，應予駁回
    。
  (三)被告等並未違反保護他人之法律，侵害原告之居住安寧及健
    康權，致原告受有損害：
  1.按當事人主張有利於己之事實者，就其事實有舉證之責任，
    民事訴訟法第277條前段定有明文。又民事訴訟如係由原告
    主張權利者，應先由原告負舉證之責，若原告先不能舉證，
    以證實自己主張之事實為真實，則被告就其抗辯事實即令不
    能舉證，或其所舉證據尚有疵累，亦應駁回原告之請求，最
    高法院17年上字第917號判例要旨可資參照。次按違反保護
    他人之法律，致生損害於他人者，負損害賠償責任；公務員
    因故意違背對於第三人應執行之職務，致第三人受損害者，
    負賠償責任，其因過失者，以被害人不能依他項方法受賠償
    時為限，負其責任；土地上之建築物或其他工作物所致他人
    權利之損害，由工作物之所有人負損害賠償責任，但其對於
    ，但其對於設置或保管並無欠缺，或損害非因設置或保管有
    欠缺，或於防止損害之發生，已盡相當之注意者，不在此限
    ，民法第184條第2項前段、第186條第1項、第191條第1項分
    別定有明文。而損害賠償之債，以有損害之發生及有責任原
    因之事實，並二者之間，有相當因果關係為成立要件；故原
    告所主張損害賠償之債，如不合於此項成立要件者，即難謂
    有損害賠償請求權存在，最高法院48年台上字第481號判例
    要旨可資參照。
  2.本件原告主張縱使被告臺北市政府不構成國家賠償責任，亦
    應依民法第184條第2項、第186條第1項、第191條第1項、第
    193條第1項及第195條第1項規定與被告高至平連帶負侵權行
    為損害賠償責任云云。惟公務員於執行職務行使公權力時，
    因故意或過失不法侵害人民自由或權利者，除其他法律有特
    別規定外，祇能依據國家賠償法之規定向國家請求賠償，要
    不能依民法第184條侵權行為之規定向國家請求賠償（參照
    最高法院85年度台上字第1556號裁判要旨），是倘原告主張
    被告臺北市政府所屬之公務員及被告高至平有不法侵害原告
    權利之行為，亦不得依民法第184條第2項規定請求被告臺北
    市政府負侵權行為責任。再查，公務員執行職務，故意或過
    失侵害他人之權利，在民法第186條既無命公務機關連帶負
    損害賠償責任之規定；而公務員與行政機關間，又非僱傭關
    係，亦無民法第188條規定之適用，再公務員與行政機關間
    之關係，亦不同於法人與其董事或職員間之關係，尤無適用
    民法第28條規定之餘地（參照最高法院71年度台上字第476
    號裁判要旨），是原告依民法第186條第1項規定，請求被告
    臺北市政府應與被告高至平連帶負侵權行為損害賠償責任，
    亦屬無據。復查，被告臺北市政府雖為系爭用水設施之所有
    人，然被告臺北市政府對系爭用水設施之設置或保管並無欠
    缺，已如前述；再者，系爭用水設施係為萬美出租國民住宅
    之公用設施，其功用為全體住戶所共享，係屬必要設備，無
    法關閉或移除，而被告臺北市政府都市發展局於原告未符合
    臺北市國民住宅出租及管理要點第9點申請換屋要件之情況
    下，於審酌原告個人健康因素後，以專案簽呈方式，於97年
    7月2日准許原告換屋之申請，有被告臺北市政府都發局97年
    7月2日北市都管字第09733146900號函、陳情書、臺北市政
    府都發局簽呈、臺北市國民住宅出租及管理要點等件在卷可
    稽（本院卷第15、106、107、109頁反面），難認係被告臺
    北市政府自認有過失。是原告主張被告臺北市政府應依民法
    第191條第1項規定負侵權行為損害賠償責任，亦無足取，應
    予駁回。
  3.又原告雖主張被告等違反噪音管制法、國民住宅管理條例第
    8條第1項第1款規定，應依民法第184條第2項、第186條第1
    項、第191條第1項、第193條第1項及第195條第1項規定連帶
    負侵權行為損害賠償責任云云。而國民住宅管理條例第8條
    第1項第1款係規定：「國民住宅公用部分及社區設施之檢修
    、維護事項包括住宅之蓄水池、抽水馬達及其他公共設施定
    期之檢修維護及清潔。」，經查，被告等就系爭用水設施均
    已善盡管理、維護及修繕之責，已如前述，難謂被告等有違
    反國民住宅管理條例之規定。又噪音管制法第3條、第9條第
    2項分別規定：「本法所稱噪音，指超過管制標準之聲音。
    」、「各款噪音管制之音量及測定之標準，由中央主管機關
    定之。」，而97年5月24日當時之噪音管制標準第6條規定：
    「第二類管制區日間不得超過40分貝，晚間不得超過35分貝
    ，夜間不得超過30分貝。各場所與設施負責人或現場人員應
    配合進行背景音量之測定，並應修正背景音量之影響；若進
    行背景音量之測定時，負責人或現場人員無法配合，即不須
    修正背景音量，並加以註明。」，可知測量音量時，原則上
    應一併測定背景音量而予修正，而原告於97年4月24日向臺
    北市政府環保局申請噪音檢測，當日系爭用水設施之低頻噪
    音雖達35.9分貝（本院卷第13頁），然當時已註明無法配合
    測量背景音量，則系爭用水設施是否確已超過30分貝之管制
    標準，已非無疑，縱系爭用水設施於97年4月24日當天檢測
    時有違反噪音管制法之相關規定，然被告臺北市政府亦旋即
    將遭不明人士移除之隔音墊裝回，臺北市政府環境保護局於
    97年5月25日夜間12時再至系爭房屋內再度測量時，低頻噪
    音音量僅為27.5分貝，尚未超過第二類管制區標準30分貝，
    合乎音量管制標準（本院卷第14、39、41頁），堪認系爭用
    水設施在加裝隔音墊時，所生之音量並無超過管制標準，而
    臺北市政府環保局第1次檢測時至第2次檢測時，期間僅相距
    約1個月，難認系爭用水設施所生之音量已超越一般人社會
    生活中所能容忍之噪音，原告主張其因此即受有居住安寧及
    健康權之侵害，即屬無據。再者，原告雖提出診斷證明書證
    明其有精神障礙等情事，而依其所提出之診斷證明書僅記載
    ：「應診日期：自91年3月6日至97年6月21日。病名：睡眠
    障礙及腦神經衰弱等症狀，持續在本診所治療。」（本院卷
    第11頁），萬芳醫院乙種診斷證明書亦僅記載：「曾於93年
    2月20日於本院就診，之後未規則就診，97年5月26日再度至
    本院就診精神科，因有明顯幻聽、妄想，診斷為精神分裂症
    ，未來宜長期治療。」（本院卷第120頁），惟睡眠障礙、
    腦神經衰弱及精神分裂發生之原因甚多，該診斷證明書並無
    法證明原告精神方面之疾病發生乃是因系爭用水設施所發出
    之音量所致，本院即難執此遽認原告所舉之低頻噪音源為引
    發其精神疾病之唯一或主要原因，難認兩者間有因果關係。
    而本件原告亦未提出其為聽覺較靈敏者之相關證明，亦難認
    原告為聽覺排前10％者，而得主張噪音管制標準值以下10分
    貝噪音足以對其產生生活上之干擾。又被告高至平自96年6
    月1日就任被告臺北市政府都市發展住宅管理科南區管理站
    主任起，即依原告之要求屢次改善、維護及管理系爭用水設
    施，已如前述，原告復未能就被告高至平有何不法侵害原告
    居住安寧及健康權之行為、原告罹患精神疾病與系爭用水設
    施所生之音量間有何因果關係、其為聽覺較靈敏之人等節提
    出其它積極證據以實其說，是以，揆諸首揭說明，被告高至
    平對原告自不負民法第184條第2項、第186條第1項侵權行為
    損害賠償責任。另民法第191條所規範者為工作物之所有人
    ，然系爭用水設施之所有人為被告臺北市政府，並非被告高
    至平，是原告依民法第191條第1項規定請求被告高至平應負
    侵權行為損害賠償責任，亦無理由。
  (四)被告等對原告既不負有國家賠償責任及侵權行為損害賠償責
    任，則本件所整理之其餘爭點即無審究之必要，附此敘明。
五、綜上所述，本件被告臺北市政府所為系爭房屋之出租及管理
    行為並非公權力之行使，無國家賠償法第2條第2項之適用；
    而被告等就系爭用水設施已盡管理及修繕之義務，系爭用水
    設施之管理並無欠缺，原告主張被告等應依國家賠償法第3
    條第1項及第11條規定連帶負損害賠償責任，尚非有據；又
    被告等並未違反保護他人之法律，侵害原告之居住安寧及健
    康權，致原告受有損害，原告請求被告等依民法侵權行為相
    關規定連帶負侵權行為損害賠償責任，亦非有據。從而，原
    告依國家賠償法第2條第2項、第3條第1項、第11條、民法第
    184條第2項、第186條第1項、第191條第1項、第193條第1項
    及第195條第1項之規定，請求被告等應連帶給付原告1,000,
    000元及自起訴狀繕本送達之翌日起至清償日止，按年息5%
    計算之利息，為無理由，應予駁回。原告之訴既經駁回，其
    假執行之聲請亦失所附麗，應併予駁回。
六、本件事證已臻明確，兩造其餘攻擊防禦方法核與判決結果不
    生影響，爰不另一一論述，併此敘明。
七、據上論結，本件原告之訴為無理由，依民事訴訟法第78條，
    判決如主文。
中    華    民    國    100    年    3    月    10    日
                  民事第四庭    審判長法  官  張瑜鳳
                                      法  官  陳靜茹
                                      法  官  林怡伸
以上正本係照原本作成
如對本判決上訴，須於判決送達後20日內向本院提出上訴狀
中    華    民    國    100    年    3    月    10    日
                                      書記官  施若娟